【裁判字號】    96,交聲,1340
【裁判日期】    970425
【裁判案由】    違反道路交通管理處罰條例聲明異議
【裁判全文】
臺灣士林地方法院交通事件裁定        96年度交聲字第1340號
原處分機關  臺北市交通事件裁決所
異  議  人
即受處分人  乙○○
上列異議人因違反道路交通管理處罰條例案件，對於臺北市交通
事件裁決所民國96年9 月10日所為之裁決處分（原處分案號：北
市裁三字第裁22-Z00000000號）聲明異議，本院裁定如下：
    主  文
異議駁回。
    理  由
一、按汽車駕駛人於行駛道路時，使用手持式行動電話進行撥接
    或通話者，處新臺幣三千元罰鍰，道路交通管理處罰條例第
    31條之1 第1 項定有明文。又手持式行動電話指須以手握持
    而進行撥接或通話之行動電話；撥接或通話指有撥號、接聽
    、通話或數據通訊等使用狀態，汽車駕駛人行駛道路禁止使
    用手持式行動電話實施及宣導辦法第2 條第2 、3 款亦分別
    定有明文。
二、原處分意旨略以：異議人即受處分人乙○○於96年6 月24日
    13時15分許，駕駛車號CZ-6097 號自用小客貨車行經國道1
    號公路南向24.5公里處時，因使用手持式行動電話進行撥接
    或通話違規，經員警攔停稽查並當場告發，爰依道路交通管
    理處罰條例第31條之1 第1 項規定裁處罰鍰新台幣3,000 元
    。
二、異議意旨略以：異議人乙○○於上開時、地，駕駛車號CZ-6
    097 號自用小客貨車行駛於國道南下，在重慶北路交流道前
    之高速公路上被警察攔下，當時異議人車上有5 人，異議人
    下車配合員警將身上2 支手機接受檢查，證明無撥接，但員
    警卻堅持一定要開罰單，異議人解釋當時是在擦汗，並有證
    人丙○○可作證。茲提出本人於96年6 月24日下午1 時15分
    2 支行動電話通聯紀錄，可知本人於當時，並無受、撥話紀
    錄，本件並無任何證據證明異議人有違規之事實，為此請求
    撤銷原處分等語。
三、經查：
  (一)本件異議人乙○○於96年10月8 日上午9 時15分許，駕駛上
    開自用小客貨車，行經國道1 號公路南向24.5公里處時因駕
    車撥接行動電話，為內政部警政署國道公路警察局警員攔停
    舉發之事實，有舉發通知單1 紙附卷可稽，並經證人即本件
    舉發之警員甲○○於本院訊問時具結證稱：當時我開警車，
    姚文福坐在右前座，從濱江交流道上來，依我們取締之標準
    一定有二次以上的確認，當我們看到疑似違規打行動電話的
    動作時，會再確認駕駛人手上有無拿行動電話，因有這種姿
    勢不一定在打電話，先是姚文福看到，我們車頭與異議人車
    尾平行，我們行駛中內車道，異議人行駛中外車道，因異議
    人車窗沒有貼深色隔熱紙，姚文福坐的那個角度看到異議人
    的左邊後照鏡，從鏡內看到駕駛人有接電話的動作，姚文福
    便說，確認一下這個有無在講電話，之後我加速與異議人車
    平行，先確認他手部有無持電話，我們二人都看到異議人左
    手持電話左耳聽，第一次姚文福看到時約1 、2 秒，當我加
    速時注意駕駛人手掌約2 、3 秒，已經確認有了以後準備做
    攔查動作，我超車變換車道到異議人前方，這時我與姚文福
    注意車內照後鏡，確認駕駛人還是手持電話，時間大約2到3
    秒，之後駕駛人的手就放下來了。因距離關係只能判斷異議
    人手機是深色，且我看到手機凸在虎口部分，沒有完全被手
    遮住。從姚文福跟我講，到我看到，駕駛人都是把左手放在
    左耳的動作沒有移動，我車在他車前面時用照後鏡看到他約
    3 秒才把手放下來，從我們發現到他把手放下來約12到15秒
    左右等語明確（見本院96年11月6 日訊問筆錄第3 頁至第7
    頁），可知證人甲○○係於執行巡邏勤務時，發覺駕車在其
    右前方之異議人使用手持式行動電話通話後，遂將異議人攔
    停等情甚為明確。且證人甲○○所陳當時駕車從異議人之小
    客貨車左側車道經過，並經3 次之確認，警車與異議人之距
    離僅約130-140 公分，當時天候晴，日間有自然光，駕駛座
    旁之車窗玻璃半開，小客車車窗未貼隔熱紙，亦無何障礙阻
    擋其視線，以一般執勤員警之專業訓練而言，對於該等職務
    上事項之觀察程度自遠較一般人更為專注，其誤判之可能性
    極低，應無誤認異議人確係撥接行動電話之可能。參以證人
    甲○○為國道公路警察局第一警察隊隊員，其因執行勤務巡
    邏經過該地，與異議人素不相識，復無仇怨，此據證人甲○
    ○陳明在卷，復為異議人所不爭執，綜此，自足徵證人甲○
    ○前揭之證述確合於真實，是受處分人駕車確有使用手持式
    行動電話撥接通話之違規行為。
  (二)又異議人固提出其名下2 支行動電話門號0000000000、0000
    000000於96年6 月24日之通聯紀錄以資證明於員警舉發當時
    其確無使用行動電話進行撥接或通話，惟觀諸上開2 門號於
    96年6 月24日之行動電話雙向通聯紀錄，0000000000門號於
    96年6 月24日12時16分、同日12時53分許之基地台位置為台
    北市○○路576 之3 號4 樓，0000000000門號於96年6 月24
    日12時52分時之基地台位置為台北市○○路○ 段376 號，有
    中華電信公司資料查詢、和信電信公司雙向紀錄資料查詢各
    1 份在卷可參，復經質之異議人於上開時間所在位置，其供
    稱係在金華街吃飯，並未在松山路等語（見同日訊問筆錄第
    3 頁），足徵上開2 門號於96年6 月24日12時16分至53分時
    段並非異議人使用，且目前臺灣社會情形，一人使用多支行
    動電話或使用他人行動電話之情形甚為普遍，是異議人所提
    出之通聯紀錄僅能證明該門號於舉發當時並無通話紀錄，並
    不能證明於舉發當時其所使用之行動電話確實是該2 門號，
    而非其他門號之行動電話。至其所辯於員警舉發當時，其係
    一邊開車一邊擦汗，而非撥打手機一節，雖經證人丙○○證
    稱：異議人駕車行駛於高速公路上時，有拿一條深藍色，大
    小不確定之毛巾出來擦汗，他用左手掏出毛巾擦左臉頰、脖
    子、額頭等處，約5 到7 秒等語（見本院96年11月6 日訊問
    筆錄）。惟查，異議人若有如證人丙○○所述之用左手拿毛
    巾擦臉頰、額頭、脖子等之動作，何以員警從一開始看見異
    議人至將車行駛到與異議人平行做再確認動作時，始終見到
    異議人是將左手放置於左耳旁靜止不動，此二動作，一是來
    去移動，另一是固定不動，相差甚遠，一般人尚無看錯之可
    能，更何況是受過專業訓練之員警，是異議人此部分所辯亦
    純屬片面之詞，無法採信。
四、綜上所述，異議人之異議理由，應屬卸責之詞，委無可採。
    本件事證明確，異議人違規行為堪以認定。原處分機關認為
    異議人違規事實明確，爰依道路交通管理處罰條例第31條之
    1 第1 項之規定，裁處異議人新臺幣3000元之罰鍰，核無不
    當。
五、據上論斷，應依道路交通案件處理辦法第19條，裁定如主文
    。
中    華    民    國    97    年     4    月    25    日
                  交通法庭法  官  汪梅芬
以上正本證明與原本無異。
如不服本裁定，應於裁定送達後5日內向本院提出抗告狀。
                          書記官  張馨尹
中    華    民    國    97    年    4     月    25    日


司法院資訊處製作；財團法人民間司法改革基金會備份。
